臺灣士林地方法院刑事判決　　　　　　　94年度交訴字第56號
公　訴　人　臺灣士林地方法院檢察署檢察官
被　　　告　甲○○
上列被告因業務過失致死案件，經檢察官提起公訴（94年度偵字
第6058號），被告於本院準備程序期日就被訴事實為有罪之陳述
，經本院合議庭裁定本案改由受命法官獨任以簡式審判程序進行
審理後，判決如下：
    主  文
甲○○犯業務過失致人於死罪，處有期徒刑捌月。
    事實及理由
一本件犯罪事實及證據除引用檢察官起訴書之記載外，另補充更
  正如下：
  (一)被告甲○○前因違反道路交通管理處罰條例，經交通主管機
    關裁決吊銷職業貨車之駕駛執照，被告之駕駛執照並於民國
    94年5 月10日至94年6 月9 日間遭吊銷等情，有交通部公路
    總局臺北區監理所宜蘭監理站94年10月18日北監宜字第0940
    011274號書函檢送之該站所列管被告之各類駕駛執照被吊扣
    資料1 份在卷可參，復為被告所自承，是本件車禍發生時（
    即94年5 月15日）為被告職業貨車駕駛執照遭吊銷期間。
  (二)94年5 月15日下午10時14分吳蓓如（未據起訴）駕駛4077-E
    F 號自小客車由臺北市○○○路上國道一號高速公路，行經
    肇事地點時，吳蓓如駕車變換至高速公路主線外側車道時，
    未注意保持安全距離及間隔，即變換車道，而在吳蓓如車後
    駕駛703-KC號營業大貨車之被告，亦未注意車前狀況，隨時
    採取必要之安全措施，因而追撞吳蓓如駕駛之車，吳蓓如之
    車再追撞前方林家敏駕駛之DY-4388 號自小客車（吳蓓如、
    林家敏及林家敏車內之乘客均未受傷），被告駕駛之大貨車
    並失控擦撞內側護欄，板車、貨櫃因而傾倒，壓在適經過上
    揭路段由林明輝所駕駛之8357-DP 號自用小客車，致使林明
    輝受有起訴書所載之傷勢，經送醫不治而於94年5 月15日下
    午11時19分死亡。
  (三)本件車禍發生當時，天候晴、雖為夜間，但有照明、路面濕
    潤、無缺陷、無障礙物、視距良好等情，有道路交通事故調
    查報告表在卷可參，是車禍發生當時並無不能注意之情事。
  (四)被告於肇事後，警方據報前往現場，在其犯罪被發覺前即向
    警自首而受裁判等情，有台北市○○○○○道路交通事故肇
    事人自首情形紀錄表、內政部警政署國道公路警察局第一警
    察隊96年1 月29日公警一刑字第0960100611號函在卷可參，
    應堪認定。
  (五)另補充證據如下：被告於本院訊問及審理時之自白、臺北市
    車輛行車事故鑑定委員會95年8 月2 日北鑑審字第09530240
    800 號函送之鑑定意見書、臺北市政府交通局95年11月27日
    北市交五字第09535616200 號函檢送之臺北市車輛行車事故
    鑑定覆議委員會鑑定覆議意見書在卷可參。
二按被告行為後，刑法於94年2 月2 日修正公布，95年7 月1 日
  施行，而刑法施行法亦於95年6 月14日增訂第1 條之1 。修正
  後刑法第2 條第1 項規定：「行為後法律有變更者，適用行為
  時之法律。但行為後之法律有利於行為人者，適用最有利於行
  為人之法律。」，係規範行為後法律變更所生新舊法律比較適
  用之準據法，於新法施行後，應適用修正後刑法第2 條第1項
  之規定，為「從舊從輕」之比較（此條項規定，僅係新、舊法
  之比較適用之宣示性指導原則，並非實體刑罰法律，自不生行
  為後法律變更之比較適用問題）。且比較時應就罪刑有關之共
  犯、未遂犯、想像競合犯、牽連犯、連續犯、結合犯，以及累
  犯加重、自首減輕暨其他法定加減原因（如身分加減）與加減
  例等一切情形，綜其全部罪刑之結果而為比較（最高法院95
  年第8 次刑事庭會議決議參照）。經查：
  (一)被告行為時刑法第276 條第2 項之法定刑為「5 年以下有期
    徒刑或拘役，得併科3 千元以下罰金。」查被告行為時，刑
    法分則編各罪所定罰金刑之貨幣單位原為銀元，修正前刑法
    第33條第5 款規定：「罰金：1 元（銀元）以上。」，而依
    罰金罰鍰提高標準條例規定，就72年6 月26日前修正之刑法
    部分條文罰金數額提高2 至10倍，其後修正者則不提高倍數
    ，並依現行法規所定貨幣單位折算新臺幣條例規定，以銀元
    1 元折算新臺幣3 元；修正後刑法第33條第5 款規定：「罰
    金：新臺幣1,000 元以上，以百元計算之。」，刑法第33條
    第5 款所定罰金貨幣單位經修正為新臺幣後，刑法分則各罪
    所定罰金刑之貨幣單位亦應配合修正為新臺幣，為使刑法分
    則編各罪所定罰金之最高數額與刑法修正前趨於一致，乃增
    訂刑法施行法第1 條之1 ：「中華民國94年1 月7 日刑法修
    正施行後，刑法分則編所定罰金之貨幣單位為新臺幣。94年
    1 月7 日刑法修正時，刑法分則編未修正之條文定有罰金者
    ，自94年1 月7 日刑法修正施行後，就其所定數額提高為30
    倍。但72年6 月26日至94年1 月7 日新增或修正之條文，就
    其所定數額提高為3 倍。」；從而，刑法分則編各罪所定罰
    金刑之最高數額，於上開規定修正後並無不同，惟修正後刑
    法第33條第5 款所定罰金刑最低數額，較之修正前提高，修
    正前刑法第33條第5 款規定為有利於被告。
  (二)修正前刑法第62條前段規定「對於未發覺之罪自首而受裁判
    者，減輕其刑」，乃屬必減輕刑度之規定，修正後刑法第62
    條前段則規定為「對於未發覺之罪自首而受裁判者，得減輕
    其刑」，僅「得」減輕刑度而已，故修正前之規定較有利於
    被告。
  (三)綜合上述各條文修正前、後之比較，揆諸前揭最高法院決議
    及修正後刑法第2 條第1 項規定之「從舊從輕」原則，被告
    所犯本案，以修正前刑法較有利於被告，應一體適用修正前
    刑法第33條第5 款、第62條之規定。
三被告在隆通通運有限公司擔任司機之職務，以駕駛為其職業，
  為從事業務之人。核被告所為，係犯刑法第276 條第2 項業務
  過失致死罪。被告於肇事後，其犯罪未被發現前，即主動向警
  方承明係其駕車肇事乙節，已如前述，合於自首要件，應依修
  正前刑法第62條前段規定，減輕其刑。又被告在「吊銷駕照」
  後駕車，係屬「無照駕駛」，應依道路交通管理處罰條例第86
  條第1 項規定加重其刑，並依法先加重再減輕。爰審酌被告之
  生活狀況、智識程度、過失之程度、所致生之損害、被告犯後
  坦承犯行，態度尚稱良好，知所悔改，惟迄今仍未與告訴人達
  成民事和解等一切情狀，量處如主文所示之刑。
四依刑事訴訟法第299 條第1 項前段、第273 條之1 第1 項、第
  310 條之2 、第454 條第2 項，刑法第2 條第1 項、第276 條
  第2 項，修正前刑法第62條前段，刑法施行法第1 條之1 ，道
  路交通管理處罰條例第86條第1項，判決如主文。
五本案經檢察官林宏松到庭執行職務。
六如不服本判決，應於判決送達後10日內，向本院提出上訴狀。
中　　華　　民　　國　　96　　年　　3 　　月　　21　　日
                  刑事第四庭  法  官      江翠萍
以上正本證明與原本無異。
如不服本判決，應於判決送達後10日內，向本院提出上訴狀。
                              書記官      陳慧玲
中　　華　　民　　國　　96　　年　　3 　　月　　22　　日
附錄本案論罪科刑法條：
中華民國刑法第276條
因過失致人於死者，處 2 年以下有期徒刑、拘役或 2 千元以下
罰金。
從事業務之人，因業務上之過失犯前項之罪者，處5 年以下有期
徒刑或拘役，得併科3 千元以下罰金。
